臺灣彰化地方法院刑事判決　　　　　　　96年度訴字第1482號
公　訴　人　臺灣彰化地方法院檢察署檢察官
被　　　告　丁○○
　　　　　　　　　　2號
　　　　　　　　　　（現羈押於臺灣彰化看守所）
指定辯護人?本院公設辯護人　甲○○
上列被告因公共危險案件，經檢察官提起公訴（96年度偵字第69
52號），本院判決如下：
    主  文
丁○○犯漏逸氣體罪，累犯，處有期徒刑壹年陸月。扣案之打火
機壹只、裝汽油之保特瓶壹個及瓦斯桶壹個均沒收。
    事  實
一、丁○○曾於民國86年間因放火燒燬建物及住宅未遂案件，經
    本院以86年度訴字第581號判處有期徒刑4年確定。另其曾於
    93年間因違反毒品危害防制條例案件，經本院以94年度斗簡
    字第41號判處有期徒刑6月確定，復於94年間因竊盜案件，
    經本院以94年度簡上字第141號判處有期徒刑4月確定，嗣經
    定應執行刑為有期徒刑9月確定；又其於94年間因違反毒品
    危害防制條例案件，經本院以94年度斗簡字第490號判處有
    期徒刑6月確定，再於95年間因竊盜案件，經本院以95年度
    易字第245號判處有期徒刑8月確定，嗣經定應執行刑為有期
    徒刑1年確定．並與前揭9月有期徒刑接續執行，於96年1月2
    5日縮短刑期假釋出監，並於96年4月12日縮刑期滿未經撤銷
    假釋而視為執行完畢，仍不知悔改。丁○○與乙○○為父子
    、與丙○○為兄弟，彼此間分別具有家庭暴力防治法第3條
    第3款、第4款所指之家庭成員關係。丁○○因染有毒癮，經
    常向其父索錢，其於96年7月26日18時許，在彰化縣田中鎮
    ○○里○○路○段460巷232號住處，又向乙○○索錢遭拒，
    心生不滿，竟基於恐嚇之犯意，抽取其父親機車之汽油裝載
    於其所有之保特瓶，並持廣告紙沾取汽油後點燃丟至屋頂上
    ，並揚言「要引爆瓦斯桶，大家一起死一死」等語，以此加
    害生命、身體、財產之事恐嚇在場之乙○○、丙○○，使乙○○、丙○○心生畏懼，致生危害於安全，乙○○、丙○○
    恐釀成災害，隨即前往彰化縣警察局田中分局內安派出所報
    案。詎丁○○明知其住處為現供人使用之住宅，為宣洩心中
    憤怒，遂基於漏逸瓦斯氣體及放火燒燬現供人使用之住宅之
    犯意，將其所有之瓦斯桶搬至客廳，並開啟瓦斯桶開關，使
    瓦斯氣體漏逸瀰漫客廳，致生公共危險，並手持其所有之打
    火機1只，而預備放火燒燬上開現供人使用之住宅，且承前
    恐嚇犯意，藉著持打火機作勢引爆瓦斯之動作，以此加害生
    命、身體、財產之事，恐嚇報警後返回該屋而在場之乙○○
    、丙○○，使乙○○、丙○○心生畏懼，致生危害於安全。
    嗣丁○○遭據報到場處理之警員制止逮捕，致未及著手放火
    ，並扣得前揭保特瓶1個、打火機1只及瓦斯桶1個，而悉上
    情。
二、案經彰化縣警察局田中分局報告臺灣彰化地方法院檢察署檢
    察官偵查起訴。
    理  由
一、本案全部卷證所涵括之供述證據及非供述證據，公訴人、被
    告及指定辯護人均同意以下全部證據之證據能力，亦未於言
    詞辯論終結前聲明異議，本院審酌該等供述證據及非供述證
    據作成時之情況，並無不適當之情事，應均具有證據能力，
    合先敘明。
二、訊據被告丁○○矢口否認有何犯行，辯稱：其並未以廣告紙
    沾取汽油後點燃丟至屋頂上，亦未持瓦斯桶作勢引爆，且該
    瓦斯桶內已無瓦斯，其僅係向其父索錢未果，與父親賭氣，
    其並無放火云云。經查：
（一）上開事實，業據證人即被告之父乙○○於警詢、偵查及本
      院審理時證稱：被告於96年7月26日18時許在上址屋內向
      其要錢遭其拒絕，被告一氣之下抽取其機車內之汽油盛裝
      於被告所有之保特瓶內，並用廣告紙沾汽油以火點燃後，
      將該廣告紙丟到房子屋頂上，其隨即至派出所報案，警員
      抵達現場後，見被告手持打火機作勢引爆，旋趨前搶下被
      告手持之打火機及瓦斯桶並逮捕被告，當時屋內充滿瓦斯
      味，至其在警詢時雖稱被告係以布沾汽油點燃後丟到屋頂
      ，惟經查證後發現被告係持廣告紙等語明確，核與證人即
      被告之弟丙○○於警詢、偵查及本院審理時證稱：案發當
      日被告與父親吵架後，先抽取其父之機車汽油裝入其所有
      之保特瓶，並以布沾汽油點火丟至屋頂，要嚇唬其與其父
      ，其與父親未澆熄屋頂之火，火即自行熄滅，之後因被告
      稱要引爆瓦斯桶，大家一起死一死，故其與其父感到害怕
      而去報案。其與其父至警局報案並同警員一起返家時，見
      瓦斯桶已放在客廳，當時屋內有很濃的瓦斯味，被告在瓦
      斯桶之開關已開啟之情況下，在客廳內持打火機作勢要引
      爆瓦斯桶，嗣經警員制止並搶下被告所持之打火機及瓦斯
      桶。被告伸手向其父親要錢時，如其父未給被告錢時，被
      告就跟父親大小聲吵鬧等語大致相符，並經證人即到場處
???理之警員戊○○於本院審理時證稱：案發當時其進入上址
      房屋客廳聞到很濃的瓦斯味，看到被告手持打火機、瓦斯
      桶，其喝令被告放下，見被告作勢點燃打火機，便上前制
      止，將打火機搶下，並將被告逮捕，被告之父前來報警時
      ，表示被告吸毒又在亂，且稱要放火燒房子，已將沾汽油
      之布丟上屋頂燒畢，並提及被告有持瓦斯桶，表示要引爆
      瓦斯，故前來報案等語在卷，參酌證人乙○○、丙○○與
      被告為至親，證人戊○○與被告並無仇怨，衡情當均無設
      詞誣陷被告之理，且彼等前開證詞並無不合，是前開證詞
      當可採信。此外，復有保特瓶1個、打火機1只及汽油桶1
      個（汽油桶責付與證人乙○○保管，參96年度偵字第6952
      號卷附責付保管單1紙）扣案可資佐證，另有查獲照片6張
      在卷可稽，前情已堪認定。
（二）至雖證人乙○○於警詢中及證人丙○○於警詢及本院審理
      時皆證稱被告係以布沾汽油點燃後丟至屋頂等語，惟證人
      乙○○於本院審理時已明確證述其查證後得知被告係以廣
      告紙沾汽油點燃，衡諸證人乙○○就被告點燃沾濕汽油之
      物丟至屋頂乙節證述始終一致，實無就被告所持之物究為
      布抑或廣告紙故為虛偽證述之必要，參酌卷附屋頂遭廣告
      紙燒過之痕跡僅有極小部分之焦黑，認被告所點燃之物為
      廣告紙應屬合理。另由證人乙○○、丙○○上開證述，可
      知被告係向其父索錢未果憤而點燃廣告紙丟至屋頂以嚇唬
      該2位證人，則被告於恐嚇告訴人時，用火點燃廣告紙丟
      在屋外之屋頂上之行為，應無使屋頂燃燒而有延燒至整間
      住宅之可能，此由前述屋頂照片觀之亦可察知，尚難遽認
      被告為此部分行為當時即有放火燒燬現供人使用住宅之犯
      意。
（三）按瓦斯氣體為易燃物，遇微火即得引燃，巨量甚至引致爆
      炸，足以危害公眾生命、身體、財產之安全，而致生公共
      危險，此乃眾所週知。本件被告漏逸具有爆炸性之瓦斯氣
      體，已至他人得以聞到瓦斯味，而隨時有發生危險之可能
      後，又持打火機在旁預備點火引燃，顯達致生公共危險程
      度。再按住家裝潢及室內擺設之生活用品、木質桌椅、櫥
      櫃等傢俱，材質多為易燃物，而觀諸卷附之現場照片（見
      同上偵查卷第19頁），被告所欲點燃瓦斯位置即放置有木
      質桌椅之易燃傢俱，故被告如在上開住宅內點燃瓦斯，顯
      極易引燃該等易燃物致發生大火而延燒燒燬整棟房屋，亦
      屬一般通念，是認被告於打開瓦斯桶開關，漏逸瓦斯，並
      持打火機作勢點火之際，對於上開住宅將因其點火引爆瓦
      斯而遭火燒燬之情節，為其主觀上所預見。又被告擺放瓦
      斯桶漏逸瓦斯及作勢點燃打火機之地點彰化縣田中鎮○○
      里○○路○段460巷232號，於當時係現供被告及其父親、
      弟弟居住之住宅，除據被告自承在卷外，亦據證人即被告
      之弟到庭證述：案發地點係其與其父及被告之住處等語屬
      實，足認上址房屋係現供人使用之住宅。則被告既預見上
      情，猶將瓦斯桶置於上址屋內客廳並打開開關使瓦斯外洩
      ，且手持打火機欲點燃瓦斯，足認被告行為時確實具有放
      火燒燬現供人使用住宅之故意甚明。
（四）刑法第305條所謂致生危害於安全，係指受惡害之通知者
      ，因其恐嚇，生安全上之危險與實害而言。本案被告將廣
      告紙沾汽油並點燃後丟至屋頂，且又表示「要引爆瓦斯筒
      ，大家一起死一死」等語，在場之證人乙○○、丙○○，
???乃報警處理，業如前述，既然證人乙○○、丙○○主動報
      警處理，則彼等驚恐不安，顯而易見，此由證人丙○○於
      本院審理時證稱：其與其父感到害怕而去報案等語在卷亦
      明。再者，被告為前述將沾有汽油已點燃之廣告紙丟至屋
      頂，又稱「要引爆瓦斯桶，大家一起死一死」等舉止及恐
      嚇之言詞，致證人乙○○、丙○○主動報警處理後，竟又
      打開瓦斯讓屋內充滿瓦斯氣味，且手持打火機作勢點燃，
 ?   而漏逸瓦斯如遇火苗易引起氣爆火災之危險，並會波及屋
      內人員生命財產之安全乙情，為一般人日常智識所明知且
      避之唯恐不及之事，是被告開啟瓦斯開關漏逸瓦斯氣體且
      持打火機在旁作勢點火之行為，客觀上亦足使一般人心生
      畏怖，且證人乙○○、丙○○於被告為上開舉止言詞後即
      因被害怕而報警處理，則彼等見被告竟果真開啟瓦斯開關
      漏逸瓦斯氣體且持打火機在旁作勢引爆，彼等心生恐懼更
      係可想而之，況證人丙○○亦於本院審理時證稱被告之行
      為令其感到很危險，且被告在與其父吵架時，可能真的會
      這麼做，故其感到害怕等語明確，是被告漏逸瓦斯氣體且
      持打火機作勢引爆之行為，致證人乙○○、丙○○心生恐
      懼，並已達危害彼等之生命、身體、財產安全程度甚明。
（五）另雖證人乙○○、丙○○於警詢時證稱被告之所以為上開
      行為，可能係因吸食毒品過量致精神恍惚等語，而證人即
      到場處理之警員戊○○亦證稱其覺得案發當時被告精神恍
      惚、答非所問，其認為被告行為當時不知自己在做什麼等
      語，惟被告當時既係因索錢未果，始為上開行為，並揚言
      要引爆瓦斯桶，且將瓦斯桶持至客廳內開啟開關，顯見其
      於行為時尚能清楚知悉打開瓦斯桶開關之目的，另觀諸其
      於案發當日經警逮捕後至警詢製作之警詢筆錄內容，其自
      稱心情不好，精神狀況良好，且對於警員之詢問均能正常
      應答，並能適時提出辯解，酌以經本院當庭播放被告製作
      警詢筆錄光碟之結果，被告能清楚陳述其姓名年籍資料、
      前科紀錄，且否認有吸毒，自稱並無精神恍惚，僅呈現不
      耐煩、不配合詢問之態度，對於警員稱其涉犯公共危險罪
      嫌，亦不斷與警員爭辯且否認犯行，辯稱僅係口角乙節（
      見審判筆錄第7頁），足見被告於行為當時，其辨識其行
      為違法及依其辨識而為行為之能力均與常人相當，尚未達
      顯著減低或全然欠缺之程度。
（六）綜上所述，足認被告上開所辯均係事後卸責之詞，要無足
      採。本案事證明確，被告前揭犯行洵堪認定，應予依法論
      科。
三、核被告丁○○所為，係犯刑法第305條恐嚇危害安全罪、第1
    73條第4項、第1項之預備放火燒毀住宅罪及刑法第177條第1
    項之漏逸瓦斯氣體罪。又被告與乙○○、丙○○分係父子、
    兄弟，具有家庭暴力防治法第3條第3、4款所定之家庭成員
    關係，被告故意對前述有家庭成員關係之乙○○、丙○○為
    前開屬家庭暴力之恐嚇行為，並屬家庭暴力防治法第2條第2
    項所定之家庭暴力罪。公訴人雖認被告係觸犯刑法第173 條
    第1項、第3項之放火未遂罪，惟所謂「放火」，乃指故意以
    火力傳導於特定之目的物，使其燃燒之意。是放火罪「著手
    」與否之判定，應以行為人是否著手燃點引火媒介物為斷（
    最高法院86年度台上字第4311號判決可參）。本件被告雖已
    打開瓦斯桶開關使煤氣漏逸，並於員警抵達現場時，手持打
    火機作勢點火，然被告尚未以打火機點火，該打火機便被員
    警搶下之事實，業經證人即到場處理之員警戊○○於本院審
    理中證述綦詳，尚難認已達放火之著手程度，僅能以刑法第
    173條第4項、第1項之預備放火燒燬現供人使用之住宅罪處
    斷。公訴人認被告已著手於放火行為而未遂，容有未合，惟
    基本社會事實同一，本院自得變更起訴法條。被告持廣告紙
    沾取該汽油後點燃丟至屋頂上，且揚言「要引爆瓦斯桶，大
    家一起死一死」等語，復漏逸瓦斯氣體並持打火機作勢引爆
    ，先後致乙○○、丙○○心生畏懼之2次恐嚇危害安全犯行
    ，其時間、地點甚為密接，所恐嚇之對象又屬同一，前後2
    行為之獨立性甚為薄弱，依一般社會之健全觀念，在時間差
    距上，難以強行分開，在刑法評價上，以視為數個舉動之接
    續施行，較為合理，自應評價為一個恐嚇犯意之接續2次行
    為，屬包括一罪之接續犯。被告以一行為同時恐嚇證人乙○○、丙○○，觸犯構成要件相同之恐嚇危害安全罪，為想像
    競合犯，應依刑法第55條從一重論處。被告開啟瓦斯開關漏
    逸瓦斯氣體之動作，手持打火機作勢點火，而恐嚇父親乙○○及弟弟丙○○，係以一行為觸犯預備放火燒毀住宅罪、漏
    逸瓦斯氣體罪及恐嚇罪，亦為想像競合犯，應依刑法第55條
    規定，從一重之漏逸瓦斯氣體罪處斷。被告所為恐嚇及漏逸
    瓦斯氣體之犯行，雖未為起訴書所論列，然此與前揭已起訴
    並論罪之部分有想像競合犯之裁判上一罪關係，為起訴效力
    所及，本院自得併予審理。被告有如事實欄所述前科及執行
    紀錄，有臺灣彰化地方法院檢察署刑案資料查註紀錄表、臺
    灣高等法院被告前案紀錄表各1份在卷可考，其於5年以內故
    意再犯本件有期徒刑以上之罪，為累犯，應依刑法第47條第
    1項之規定，加重其刑。爰審酌被告素行不佳，曾因放火燒
    燬建物及住宅未遂，經法院判處罪刑確定，復僅因索錢未果
    即即採取漏逸瓦斯氣體、預備放火燒燬共同居住住宅之激烈
    手段，復以加害生命、身體、財產之事恐嚇家人，所犯已破
    壞家庭和諧及造成被害人乙○○、丙○○精神上之恐懼，且
    嚴重危害社會秩序及安全，兼衡被告犯後猶飾詞辯解，毫無
    悔意之犯後態度等一切情狀，量處如主文所示之刑，以示懲
    儆。扣案之打火機1支為警員戊○○自被告之手扣得；保特
    瓶1個為現場扣得，且當時該保特瓶內雖已無汽油但有很濃
    的汽油味，據被告之家屬表示即為被告用來裝汽油之保特瓶
    乙情，業經證人戊○○證述在卷（見審判筆錄第12頁），且
    證人乙○○、丙○○均證述係被告所有等語明確，故扣案之
    打火機1支及保特瓶1個應認確為被告所有之物，且為供犯罪
    所用之物，爰依刑法第38條第1項第2款之規定均宣告沒收，
    至扣案之瓦斯桶?個，被告雖稱係其父撿回來要做資源回收
    之用，惟此為證人乙○○否認，並證稱該瓦斯桶係被告自己
    拿回來之物（見審判筆錄第14頁），應認屬被告所有之物，
    且係供犯罪所用之物，亦應依刑法第38條第1項第2款之規定
    ，併予宣告沒收。
據上論斷，應依刑事訴訟法第299條第1項前段、第300條，刑法
第173條第4項、第1項、第177條第1項、第305條、第55條、第47
條、第38條第1項第2款，刑法施行法第1條之1，判決如主文。
本案經檢察官張尹敏到庭執行職務。
中　　華　　民　　國　　96　　年　　10　　月　　17　　日
                  刑事第二庭      審判長法官  石馨文
                                  法      官  黃齡玉
                                  法      官  尚安雅
以上正本證明與原本無異。
如不服本判決，應於判決送達後10日內，向本院提出上訴書狀，
上訴書狀應「敘述具體上訴理由」，並按他造當事人之人數附繕
本。「切勿逕送上級法院」。
告訴人或被害人對於判決如有不服具備理由請求檢察官上訴者，
其上訴期間之計算係以檢察官收受判決正本之日期為準。
中　　華　　民　　國　　96　　年　　10　　月　　22　　日
                                  書  記  官  陳佳宏
附錄本案論罪科刑法條全文：
中華民國刑法第173條
（放火或失火燒燬現住建築物及交通工具罪）
放火燒燬現供人使用之住宅或現有人所在之建築物、礦坑、火車
、電車或其他供水、陸、空公眾運輸之舟、車、航空機者，處無
期徒刑或7 年以上有期徒刑。
失火燒燬前項之物者，處 1 年以下有期徒刑、拘役或 5 百元以
下罰金。
第 1 項之未遂犯罰之。
預備犯第 1 項之罪者，處 1 年以下有期徒刑、拘役或 3 百元以
下罰金。
中華民國刑法第177條
（漏逸或間隔氣體罪）
漏逸或間隔蒸氣、電氣、煤氣或其他氣體，致生公共危險者，處
 3 年以下有期徒刑、拘役或 3 百元以下罰金。
因而致人於死者，處無期徒刑或 7 年以上有期徒刑。致重傷者，
處3 年以上10年以下有期徒刑。
中華民國刑法第305條
（恐嚇危害安全罪）
以加害生命、身體、自由、名譽、財產之事，恐嚇他人致生危害
於安全者，處2 年以下有期徒刑、拘役或3 百元以下罰金。
